【裁判字號】    97,交聲,1337
【裁判日期】    970604
【裁判案由】    違反道路交通管理處罰條例聲明異議
【裁判全文】
臺灣臺北地方法院交通事件裁定        97年度交聲字第1337號
原處分機關  臺北市交通事件裁決所
異  議  人
即受處分人  乙○○
                      樓
上列異議人即受處分人因違反道路交通管理處罰條例案件，對臺
北市交通事件裁決所於中華民國九十七年四月二十八日所為之處
分（北市裁二字第裁二二─Ａ００ＷＨ三五九０號），聲明異議
，本院裁定如下：
    主  文
異議駁回。
    理  由
一、按駕駛人駕駛車輛，或行人在道路上應遵守道路交通標誌、
    標線、號誌之指示、警告、禁制規定，道路交通管理處罰條
    例第四條第一項前段定有明文。又道路交通標誌標線號誌設
    置規則第一百八十八條規定：指向線，用以指示車輛行駛方
    向，以白色箭頭劃設於車道上；同法第二百零六條規定：箭
    頭綠燈表示僅准允許車輛依箭頭指示之方向行駛。另按汽車
    駕駛人轉彎時不依標誌、標線、號誌指示者，處新臺幣（下
    同）六百元以上一千八百元以下罰鍰，道路交通管理處罰條
    例第四十八條第一項第二款定有明文；又汽車駕駛人駕駛汽
    車違反道路交通管理處罰條例第四十八條第一項第二款規定
    者，除應依該條所規定之罰鍰處罰外，並應記違規點數一點
    ，同條例第六十三條第一項第一款規定甚明。又汽車駕駛人
    轉彎時，如不依號誌、標線指示，嗣為警舉發，逾越舉發通
    知單上所載之應到案日期三十日內聽候裁決，經主管機關調
    查後仍認定其有上開違規行為者，依違反道路交通管理事件
    統一裁罰基準及處理細則第四十四條第一項及違反道路交通
    管理事件統一裁罰基準表之規定，需對該行為人處以一千元
    之罰鍰，並記違規點數一點。
二、本件異議人即受處分人乙○○於民國九十七年二月二十九日
    十七時四十六分許，駕駛車牌號碼Ｇ二─九二八二號自用小
    客車，沿臺北市○○路○段行駛，行經萬芳交流道口時，受
    處分人係行駛於由西向東方向、畫有直線箭頭之外側車道，
    而號誌顯示由西向東直行箭頭綠燈，惟受處分人因欲左轉，
    竟未依標線、號誌指示直行，而擋住後方欲直行車輛之行向
    ，妨礙其通行，嗣經當時正在該處執勤之員警即臺北市政府
    警察局文山分局第一交通分隊員警甲○○以受處分人違反道
    路交通管理處罰條例第四十八條第一項第二款規定，製作臺
    北市政府警察局舉發違反道路交通管理事件通知單（北市警
    交字第ＡＯＯＷＨ三五九０號）予以舉發，嗣受處分人於逾
    越應到案日期（即九十七年三月十五日）後三十日內之九十
    七年三月二十一日向原處分機關臺北市交通事件裁決所申訴
    ，經原處分機關函請舉發機關即臺北市政府警察局文山分局
    調查結果，仍認受處分人違規情形明確，故原處分機關即於
    九十七年四月二十八日製發北市裁二字第裁二二─ＡＯＯＷ
    Ｈ三五九０號違反道路交通管理事件裁決書裁罰受處分人罰
    鍰一千元，並記違規點數一點。
三、受處分人聲明異議意旨略以：伊於九十七年二月二十九日十
    七時四十六分許，駕駛車牌號碼Ｇ二─九二八二號自用小客
    車，行至臺北市○○路○段萬芳交流道口欲左轉進入交流道
    ，故於第三車道駛出，暫停於第一、二車道之前，待對向車
    道車輛通行，伊並無如原處分所言，暫用直行車道，妨礙直
    行車道車輛之通行，故原處分實有違誤，應予撤銷云云。
四、經查：受處分人於九十七年二月二十九日十七時四十六分許
    ，駕駛車牌號碼Ｇ二─九二八二號自用小客車，沿臺北市○
    ○路○段行駛，行經萬芳交流道口時，受處分人係行駛於由
    西向東方向、畫有直行箭頭之外側車道，而號誌顯示由西向
    東直行箭頭綠燈，惟受處分人因欲左轉，竟未依標線、號誌
    指示直行，而擋住後方欲直行車輛之行向，妨礙其通行，嗣
    經當時正在該處執勤之員警即臺北市政府警察局文山分局第
    一交通分隊員警甲○○以受處分人違反道路交通管理處罰條
    例第四十八條第一項第二款規定，製作臺北市政府警察局舉
    發違反道路交通管理事件通知單（北市警交字第ＡＯＯＷＨ
    三五九０號）予以舉發等情，業據證人甲○○警員於本院訊
    問時證稱：伊於九十七年二月二十九日十七時四十六分許左
    右，面向西方站在安全島東側執勤，當時西向東之方向是直
    行箭頭號誌，東向西是綠燈，伊正在指揮交通，突然聽到有
    車輛鳴按喇叭的情形，伊就看到受處分人所駕駛之自用小客
    車，佔用由西往東方向之第三車道暫停，伊就鳴笛指示他直
    行，因為他行駛在直行車道上是不能左轉的，但受處分人也
    沒有直行，就停在機車停等區的方格內，等到由西向東的左
    轉箭頭綠燈號誌亮了以後，伊才把受處分人攔下來，告知違
    規事實，開立罰單等語明確；復按交通警員製單舉發違反道
    路交通管理處罰條例所列之違規事實，本質上為行政處分，
    係公務員基於職務上權力，依法就特定之具體事件所為具公
    法上效果之單方行政行為，基於公務員為公法上行為具有公
    信力之原則，該行政處分當可被推定為真正，其據以依法處
    分之事實認定亦為正確無誤，況本件執勤員警與受處分人素
    不相識，亦無何仇怨，應無捏造事實違法取締之必要，而本
    院亦查無證據足資證明執勤員警有何捏造事實違法取締之情
    事存在，則執勤員警本其維護交通秩序、安全職責所為之舉
    發，自應受到合法、正確之推定，不容受處分人任意否認。
    且受處分人對於伊係行駛於畫有直行箭頭之外側車道，且當
    時號誌係直行箭頭綠燈，而伊係要左轉，並未直行等情不表
    爭執，核與證人甲○○所為證述相符；此外，復有上開舉發
    通知單、違規地點照片四幀等件在卷足憑。從而，本件受處
    分人未依號誌、標線指示行駛之違規事實，自堪以認定，受
    處分人辯稱伊未有違規行為，原處分有所違誤云云，實無足
    採。
五、綜上所述，本件受處分人確有前揭違規行為，原處分機關依
    道路交通管理處罰條例第四十八條第一項第二款、第六十三
    條第一項第一款（漏載第一項第一款）規定，於九十七年四
    月二十八日製發北市裁二字第裁二二─ＡＯＯＷＨ三五九０
    號違反道路交通管理事件裁決書裁罰受處分人罰鍰一千元，
    並記違規點數一點，核無違誤，本件受處分人之異議為無理
    由，自應將其異議駁回。
六、據上論斷，應依道路交通案件處理辦法第十九條，裁定如主
    文。
中    華    民    國    97    年    6     月    4     日
                      交通法庭  法  官  劉素如
上正本證明與原本無異。
如不服本裁定，應於裁定送達後5 日內向本院提出抗告狀。
                                書記官  陳育君
中    華    民    國    97    年    6     月    4     日


司法院資訊處製作；財團法人民間司法改革基金會備份。
